臺灣高等法院交通事件裁定　　　　　　 96年度交抗字第445號
抗　告　人
即受處分人　何棋生
上列抗告人即受處分人因違反道路交通管理處罰條例案件，不服
臺灣臺北地方法院中華民國九十六年五月三十一日所為裁定（九
十六年度交聲字第三七八號），提起抗告，本院裁定如下：
    主  文
抗告駁回。
    理  由
一、本件異議人即受處分人何棋生於民國九十六年二月九日晚間
    十一時二十五分許，酒後駕駛車牌號碼ＰＣ－３８１８號自
    用小客車，行經臺北市○○路附近，經臺北市政府警察局中
    正第二分局警員攔停，並以呼氣酒精測試器對其測試結果，
    認其酒精濃度測定值為每公升０‧五四毫克，遂以異議人有
    酒後駕車之違規行為，依違反道路交通管理處罰條例第三十
    五條第一項第一款之規定舉發，嗣異議人於舉發通知單所載
    應到案日期前到案聽候裁決，原處分機關調查結果，仍認受
    處分人確有「汽車駕駛人酒精濃度超過規定標準（０‧四至
    ０‧五五）」之違規行為，乃依道路交通管理處罰條例第三
    十五條第一項第一款、違反道路交通管理事件統一裁罰基準
    及處理細則第四十四條第一項等規定，於九十六年三月二十
    六日以北市裁二字第裁２２－ＡＥＶ５６７６８２號裁決書
    ，裁罰異議人新臺幣三萬四千五百元，並吊扣駕駛執照一年
    。異議人不服裁決聲明異議，經原審法院調查後，認異議人
    確有酒後駕車之違規情事，以原處分並無不當而裁定駁回其
    異議。
二、抗告意旨略以：本件值勤員警在作酒測前，並未確實清空與
    淨空酒測容器，因此即使有作歸零之動作，惟因酒測器未作
    清空之程序，將導致其酒測值失真，況當時酒測器內已累積
    異議人前兩次之酒測殘留量，導致偏高失真之酒測值。異議
    人於現場即向值勤員警說明上開不合理之情形與疑慮，請其
    在清空與淨空酒測器後再施作酒測一次，惟值勤員警毫不理
    會，並以暴力對待同車之友人楊先生，甚至於日前開庭審理
    傷害案件時，員警仍公然否認有暴力打人之行為。原審僅單
    方面函詢臺北市中正二分局有關當晚異議人與值勤員警互動
    之狀況，缺乏異議人對事實之陳述，原裁決與舉發失真，已
    造成異議人身心與經濟財物重大傷害。又異議人在工作上需
    要開車以完成業務之督導與推展，今遭吊扣駕照一年，勢將
    造成生活上之困難，為此提起抗告，望鈞院能撤銷原裁定或
    變更裁定以社會服務或其他方式來替代原處分云云。
三、按汽車駕駛人，駕駛汽車經測試檢定有酒精濃度超過規定標
    準之情形者，處新臺幣一萬五千元以上六萬元以下罰鍰，並
    當場移置保管該汽車及吊扣其駕駛執照一年，道路交通管理
    處罰條例第三十五條第一項第一款定有明文。若小型車之駕
    駛人駕駛小型車，經測試檢定其吐氣所含酒精濃度超過每公
    升０‧四毫克以上未滿０‧五五毫克者，且於舉發通知單所
    載應到案日期前到案聽候裁決或提出申訴，經主管機關調查
    後仍認定前揭違規行為屬實者，依違反道路交通管理事件統
    一裁罰基準，處理細則（下稱處理細則）第四十四條第一項
    ，及違反道路交通管理事件統一裁罰基準表（下稱基準表）
    之規定，應對該駕駛人處以新臺幣三萬四千五百元罰鍰，並
    吊扣駕駛執照一年之處分，核先敘明。
四、本院查：
　　（一）異議人對於上開時、地酒後駕車為警攔檢，其所進行
　　　　　之吐氣酒精濃度測試達每公升０．五四毫克之事實並
　　　　　不爭執，且有酒精濃度測試單一紙、舉發違反道路交
　　　　　通事件通知單一紙在原審卷內可稽（見原審卷第三七
　　　　　頁），並經臺北市政府警察局中正第二分局調查後函
  　　　　覆在案，亦有該局九十六年三月十四日北市警中正二
    　　　分交字第０九六三一八五四七００號函附卷可按（見
      　　原審卷第九頁），而異議人於所具書狀中（見原審卷
        　第四頁），亦坦承於酒測前約二個半小時曾用酒類，
　　　　　則經員警舉發違規後，遭測得其吐氣中含有酒精成分
  　　　　，即合於常情，是以異議人有酒後駕車之行為，洵堪
    　　　認定。
    （二）異議人雖辯稱其第一、二次酒測時，均無酒精濃度反
          應云云。惟異議人前二次接受測試時，均因吹氣量不
          足、吹氣測試失敗，而使酒精濃度測試器無法顯示列
          印資料，業經臺北市政府警察局中正第二分局分別於
          九十六年三月十四日以北市警中正二分交字第０九六
          三一八五四七００號函，及同年四月二十七日以北市
          警中正二分交字第０九六三０四七五五００號函覆綦
          詳，有上開函文存卷可稽（見原審卷第九頁、第三四
          頁），並非「經檢測無酒精反應」；另觀以本件酒精
          濃度測試單據上確有「歸零」之記載（見原審卷第三
          七頁），足見員警於進行所謂第三次測試時，已將酒
　　　　　測器歸零，而無異議人所稱可能殘留氣體，而影響測
　　　　　試結果之情形。異議人以第一、二次測試均無酒精反
　　　　　應，何以第三次測試高達０‧五四，而質疑酒測器準
  　　　　確度，揆諸前開說明，尚有誤解。從而本件員警於進
　　　　　行第三測試時，既將酒測器「歸零」，而無異議人指
　　　　　稱可能導致酒測值失真之情形，原裁定已詳為論述明
  　　　　確。故異議人辯稱警員拒絕重測酒精濃度，未淨空酒
　　　　　測器云云，徒憑一己主觀之說詞，指摘舉發酒測之不
　　　　  當，殊不足採。
    （三）再依現行法規並未規定警員執行酒測勤務，必須使用
          酒測器對受測人測試二次以上之規定，自難指警員拒
          絕重行施測為不當。又汽機車駕駛人酒後駕車其呼氣
　　　　　酒精濃度超過公升０‧二五毫克未滿０‧五五毫克者
　　　　　，應依道路交通管理處罰條例之規定處以行政裁罰，
　　　　　超過０‧五五毫克者，為確認是否達於刑法第一百八
　　　　　十五條之三「不能安全駕駛」之程度而應處以刑罰，
　　　　　則除應依酒測數值為準外，始尚應參考警員對於駕駛
　　　　　人所進行製作之「生理平衡檢測表」、「刑法第一百
  　　　　八十五條之三案件測試觀察紀錄表」等，作為判斷依
　　　　　據，此係刑法公共危險罪之構成要件與行政罰之構成
　　　　　要件不同所致（行政罰中僅須呼氣酒精濃度逾標準即
  　　　　應受罰，刑法則須致不能安全駕駛交通工具）。本件
　　　　　異議人之呼氣酒精濃度測試值為每公升０‧五四毫克
　　　　　，尚未達於一般實務上應依公共危險罪移送地檢署偵
  　　　　辦之標準，則警員未依異議人之要求為其進行相關生
　　　　　理平衡檢測，亦與一般酒測標準程序無違。
　　（四）至異議人指稱其友人遭員警毆打傷害等情，縱屬事實
  　　　　，亦與本件異議人酒測值超過標準之交通違規事實無
　　　　　關；另異議人平時熱心公益，固據其提出獎狀、媒體
　　　　　報導等資料為憑，誠屬可嘉，但與其有無違反本件道
　　　　　路交通管理處罰條例無涉；而異議人請求改以其他社
　　　　　會服務方式替代原處分，亦逾法律所得裁量之範圍，
          不能准許。
五、綜上所述，異議人確有飲酒後駕駛一般小型車，經測試檢定
    呼氣酒精濃度超過規定標準（超過每公升０‧四毫克以上未
    滿０‧五五毫克）之違規行為，且已於應到案日期前提出申
    訴，從而原處分機關依道路交通管理處罰條例第三十五條第
    一項第一款、處理細則第四十四條第一項暨基準表之規定，
    裁處受處分人罰鍰新臺幣三萬四千五百元，並吊扣駕駛執照
    一年，核無違誤，原審法院同此認定，駁回異議人之異議聲
    明，認事用法並無不當。異議人猶執陳詞提起本件抗告，依
    前揭說明並無可採，是異議人之抗告為無理由，應駁回之。
據上論斷，依道路交通案件處理辦法第二十六條、道路交通管理
處罰條例第八十九條、刑事訴訟法第四百十二條，裁定如主文。
中　　華　　民　　國　　96　　年　　7 　　月　　9 　　日
                  刑事第四庭  審判長法　官  蔡秀雄
　　　　　　　　　　　　　　　  　　法  官  陳國文
　　　　　　　　　　　　　　　　  　法  官  鄭水銓
以上正本證明與原本相符。
本裁定不得再抗告。
　　　　　　　　　　　　　　　　　　書記官　劉貞達
中　　華　　民　　國　　96　　年　　7 　　月　　9 　　日
